【裁判字號】    91,訴,1122
【裁判日期】    920630
【裁判案由】    搶奪等
【裁判全文】
臺灣臺北地方法院刑事判決                        九十一年度訴字第一一二二號
    公  訴  人  臺灣臺北地方法院檢察署檢察官
    被      告  宙○○
                辰○○
    共      同
    指定辯護人  乙○公設辯護人  陳德仁
右列被告因搶奪等案件，經檢察官提起公訴（九十年度偵字第二五六四七號、九十一
年度偵字第一六二三五號、第一八二九四號）及移
察署九十一年度偵字第一三四九０號、第一四八二八號、台灣台北地方法院檢察署九
十一年度偵字第二三一八七號、台灣士林地方法院檢察署九十一年度偵字第一０六０
０號、台灣板橋地方法院檢察署九十一年度偵字第一０五六一號），乙○判決如左：
    主  文
宙○○共同以搶奪他人之動產為常業，處有期徒刑柒年，並於刑之執行完畢或赦免後
令入勞動場所強制工作年。扣案之機車鑰匙貳支（保管字號為台灣桃園地方法院檢
察署九十一年度保管字第三三六四號）、鑰匙壹支（保管字號為台灣台北地方法院檢
察署九十一年度藍保管字第一八五二號）、變造之「Ｅ○○」汽車駕駛執照上之照片
壹張及如附表一所示偽造之「Ｅ○○」署押（含指印）均沒收之。
辰○○共同以搶奪他人之動產為常業，處有期徒刑年陸月，並於刑之執行完畢或赦
免後令入勞動場所強制工作貳年。
    事  實
一、宙○○因缺錢花用，乃先後分別與需款急用之辰○○及綽號「阿寶」之真實年籍
    不詳之成年男子間共同基於意圖為自己不法之所有，並以搶奪他人之動產恃以維
    生之犯意聯絡，以二人共乘機車或其單獨騎乘機車之方式行搶路人，並將所搶得
    之現金或財物變賣以供生活所需，計曾於：
（一）九十年八月十二日二十三時五十分許，由辰○○騎乘由宙○○所提供之車號後
      三碼為六０八號之黑色重型機車搭載宙○○，在台北市○○區○○街一八五巷
      四三號前，趁丁○○不及防備之際，由後座之宙○○強拉其所有之黑色皮包一
      只（內有現金新台幣八千元、寶島銀行信用卡、誠泰銀行、台北銀行及第九信
      用合作社之提款卡各一枚、健保卡及身分證各一張、台北農產公司面額新台幣
      二千元之點券一紙等物【現金業經花用殆盡，其餘物品均已丟棄】），得手後
      將之據為己有，並因而致丁○○受有手腳擦傷等傷害（所涉傷害犯行業經撤回
      告訴），旋騎乘前開機車逃逸。
（二）九十年十月十五日十九時四十分許，由綽號「阿寶」之真實年籍不詳之成年男
      子騎乘由宙○○所提供之車號後三碼為六０八號之黑色重型機車搭載宙○○，
      在台北市○○路之三角公園處，趁黃○○○不及防備之際，由後座之宙○○強
      拉其所有之皮包一只（內有現金新台幣三千元、身分證及駕照各一張、項鍊一
      條、戒指一只、內有門號0000000000號ＳＩＭ卡之ＮＯＫＩＡ三三
      一０型行動電話一支等物【現金業經花用殆盡，行動電話業經出售，其餘物品
      均已丟棄】），得手後將之據為己有，旋騎乘前開機車逃逸。
（三）九十年十月二十日二十時許，由辰○○騎乘由宙○○所提供之車號後三碼為六
      ０八號之黑色重型機車搭載宙○○，在台北市○○路四八六巷二八弄內，趁庚○○不及防備之際，由後座之宙○○強拉其所有之皮包一只（內有現金新台幣
      一百元、身分證一張及內有門號0000000000號ＳＩＭ卡之序號為0
      00000000000000號之國際牌ＧＤ九０型行動電話一支等物【現
      金業經花用殆盡，行動電話業經出售，其餘物品均已丟棄】），得手後將之據
      為己有，旋騎乘前開機車逃逸。
（四）九十年十月二十六日一時許，由綽號「阿寶」之真實年籍不詳之成年男子騎乘
      由宙○○所提供之車號後三碼為六０八號之黑色重型機車搭載宙○○，在台北
      縣板橋市○○路七十號前，趁Ｃ○○不及防備之際，由後座之宙○○強拉其所
      有之皮包一只（內有現金新台幣六千元、信用卡及內有門號00000000
      00號ＳＩＭ卡之序號為000000000000000號之行動電話一支
      等物【行動電話業經出售，現金業已花用殆盡，其餘物品均已丟棄】），得手
      後將之據為己有，旋騎乘前開機車逃逸。
（五）九十年十月二十六日十二時三十分許，由辰○○騎乘其所有之車號ＷＥＱ－六
      七七號之白色輕型機車搭載宙○○，在台北市○○區○○路二八一巷二八號前
      ，趁林易嫻不及防備之際，由後座之宙○○強拉其所有之黑色皮包一只（內有
      現金新台幣五千元、身分證一張、金融卡一枚及序號為0000000000
      00000號之國際牌ＧＤ九二型行動電話一支等物【行動電話業經出售，其
      餘物品均已丟棄】），得手後將之據為己有，旋騎乘前開機車逃逸。
（六）九十年十月三十一日十九時十五分許，由辰○○騎乘其所有之車號ＷＥＱ－六
      七七號之白色輕型機車搭載宙○○（起訴書誤載為由綽號「阿寶」之真實年籍
      不詳之成年男子騎乘由宙○○所提供之車號後三碼為六０八號之黑色重型機車
      ），在台北縣三重市○○路、大智街口，趁子○○不及防備之際，由後座之宙
      ○○強拉其所有之皮包一只（內有現金新台幣四千餘元、金飾及內有門號00
      00000000號ＳＩＭ卡之序號為000000000000000號之
      ＮＯＫＩＡ牌行動電話一支等物【現金業經花用殆盡，行動電話業經出售，其
      餘物品均已丟棄】），得手後將之據為己有，旋騎乘前開機車逃逸。
（七）九十年十一月二日凌晨六時許，由宙○○騎乘車號後三碼為六０八號之黑色重
      型機車，在台北市○○街及桂林路口，趁玄○○○不及防備之際，強拉其所有
      之皮包一只（內有現金新台幣二百元及身分證、健保卡各一張等物【現金業經
      花用殆盡，其餘物品均已丟棄】），得手後將之據為己有，旋騎乘前開機車逃
      逸。
（八）九十年十一月二日十二時五十八分許，由辰○○騎乘由宙○○所提供之車號後
      三碼為六０八號之黑色重型機車搭載宙○○，在台北市○○路萬華火車站對面
      龍山市場旁，趁林秀春不及防備之際，由後座之宙○○強拉其所有之皮包一只
      （內有現金新台幣八千元、機車行照及駕照各一張、鑰匙一把等物【現金業經
      花用殆盡，其餘物品均已丟棄】），得手後將之據為己有，旋騎乘前開機車逃
      逸。
（九）九十年十一月九日十九時許，由綽號「阿寶」之真實年籍不詳之成年男子騎乘
      其所提供之車號不詳之機車（起訴書誤載為騎乘由宙○○所提供之車號後三碼
      為六０八號之黑色重型機車）搭載宙○○，在台北市○○路○段三六四巷二五
      號前，趁酉○○不及防備之際，由後座之宙○○強拉其所有之公事包一只（內
      有信用卡五枚、金融卡四枚、佛珠二串、內有門號0000000000號Ｓ
      ＩＭ卡之阿爾卡特牌行動電話一支及ＮＯＫＩＡ牌行動電話一支等物【行動電
      話業經出售，其餘物品均已丟棄】），得手後將之據為己有，旋騎乘前開機車
      逃逸。
（一０）九十年十一月十六日二十一時許，由辰○○騎乘其所有之車號ＷＥＱ－六七
        七號之白色輕型機車搭載宙○○，在台北市○○街二八四號前，趁癸○○不
        及防備之際，由後座之宙○○強拉其所有之皮包一只（內有現金新台幣三千
        元、黑色鑰匙包、紅色折疊陽傘、化妝包、名片包、印章、名片【業已領回
        】、青山西服ＶＩＰ卡【業已領回】、新采紘影視有限公司會員卡【業已領
        回】、Ｂ＆Ｑ出入證【業已領回】、古典玫瑰園卡【業已領回】、藍色長型
        皮夾、華南銀行、聯邦商業銀行及誠泰銀行之金融卡各一枚、花旗銀行、華
        僑銀行、中國信託商業銀行、誠泰銀行、遠東銀行、台新銀行、中國商業銀
        行、匯豐銀行及華信銀行之信用卡各一枚、ＳＯＧＯ百貨公司及力霸百貨公
        司之簽帳卡各一枚、汽機車駕照、健保卡及身分證各一張、內有門號000
        0000000號之ＳＩＭ卡之序號為000000000000000號
        之ＳＡＭＳＵＮＧ牌Ａ二八八型行動電話一支【行動電話業已領回，然ＳＩ
        Ｍ卡業已丟棄】等物），得手後將之據為己有，並因而致癸○○受有臉、腳
        及膝蓋擦傷等傷害（所涉傷害犯行業經撤回告訴），旋騎乘前開機車逃逸。
（一一）九十年十一月十九日十四時許，由綽號「阿寶」之真實年籍不詳之成年男子
        騎乘由宙○○所提供之車號後三碼為六０八號之黑色重型機車搭載宙○○，
        在台北市○○區○○街六十號前，趁戊○○不及防備之際，由後座之宙○○
        強拉其所有之皮包一只（內有現金新台幣二萬元、信用卡、金融卡及內有門
        號0000000000號之ＳＩＭ卡之序號0000000000000
        00號之摩托羅拉牌ＣＤ九二八型行動電話一支等物【現金業經花用殆盡，
        行動電話業經扣案，其餘物品均已丟棄】），得手後將之據為己有，旋騎乘
        前開機車逃逸。
（一二）九十年十一月二十一日十六時許，由辰○○騎乘其所有之車號ＷＥＱ－六七
        七號之白色輕型機車搭載宙○○，在永和市○○路○段八八巷內，趁Ｄ○○
        不及防備之際，由後座之宙○○強拉其所有之皮包（內有現金新台幣六千五
        百元【業經花用殆盡】、序號為000000000000000號之摩托
        羅拉牌Ｖ三六八八型行動電話一支【保管字號為九十二年度刑保管字第一一
        號】），得手後將之據為己有，並由宙○○將上開搶得之行動電話借予不知
        情之鄭志宏使用一天後，另以新台幣二千元之代價出售予不知情之Ｂ○○。
        嗣經警比對上開行動電話機具於遭搶後所使用之ＳＩＭ卡門號，而循線查獲
        上情。
（一三）九十年十一月二十三日十四時四十五分許，由辰○○騎乘由宙○○所提供之
        車號後三碼為六０八號之黑色重型機車搭載宙○○，在台北縣中和市○○路
        四四巷口處，趁宇○○不及防備之際，由後座之宙○○強拉其所有之皮包一
        只（內有現金新台幣三千六百元、身分證及健保卡各一張、郵局提款卡及玉
        山銀行提款卡各一枚、中和農會智光分行00000000號金額新台幣五
        十萬元及郵政儲金定期存單00000000號金額新台幣三十萬元之定存
        單各一紙、寶島銀行存摺一本、日盛證券集保存摺二本、印章三枚及序號為
        000000000000000號之ＮＯＫＩＡ牌三二一０型行動電話一
        支等物【現金業經花用殆盡，行動電話業已出售，其餘物品均已丟棄】），
        得手後將之據為己有，並因而致宇○○受有兩膝挫傷併開放性外傷及瘀傷、
        左肩及左手挫傷等傷害（所涉傷害犯行業經撤回告訴），旋騎乘前開機車逃
        逸。
（一四）九十年十二月二日十五時許，由辰○○騎乘其所有之車號ＷＥＱ－六七七號
        之白色輕型機車搭載宙○○（起訴書誤載為由綽號「阿寶」之真實年籍不詳
        之成年男子騎乘由宙○○所提供之車號後三碼為六０八號之黑色重型機車）
        ，在台北市○○路二七七巷二號前，趁亥○○不及防備之際，由後座之宙○○強拉其所有之皮包一只（內有現金新台幣一萬七千元、身分證及健保卡各
        一張等物【除現金業經花用殆盡，其餘物品均已領回】），得手後將之據為
        己有，旋騎乘前開機車逃逸。
（一五）九十年十二月二日十六時許，由辰○○騎乘其所有之車號ＷＥＱ－六七七號
        之白色輕型機車搭載宙○○（起訴書誤載為由辰○○騎乘由宙○○所提供之
        車號後三碼為六０八號之黑色重型機車），在台北縣新店市○○路三二九巷
        三弄口前，趁地○○○不及防備之際，由後座之宙○○強拉其所有之皮包一
        只（內有現金新台幣二千元、鑰匙一串及內有門號0000000000號
        ＳＩＭ卡之序號為000000000000000號之摩托羅拉牌ＣＤ九
        二八型之行動電話一支等物【行動電話業已領回，然ＳＩＭ卡業已丟棄，現
        金業經花用殆盡，其餘物品均已丟棄】），得手後將之據為己有，旋騎乘前
        開機車逃逸。嗣於九十年十二月三日十一時許，在吳文堯位於台北縣中和市
        ○○路九一號之住處前，由宙○○將所搶得之上開行動電話出售予不知情之
        吳文堯，並於九十年十二月四日二十時許，由吳文堯在上開住處前將之轉售
        予不知情之胡展銘，旋由警方比對上開行動電話機具於遭搶後所使用之ＳＩ
        Ｍ卡門號，乃於九十年十二月二十五日十八時許，在台北市○○街七九號前
        ，自胡展銘身上查扣前開行動電話，迄於九十一年六月二十一日二十時許，
        在台北市○○街一四五之一號四樓，循線查獲宙○○，經其到案後供出辰○○，始查知上情。
（一六）九十年十二月七日二十一時三十分許，由綽號「阿寶」之真實年籍不詳之成
        年男子（起訴書誤載為辰○○）騎乘由宙○○所提供之車號後三碼為六０八
        號之黑色重型機車搭載宙○○，在台北市○○路四四一巷十弄九號前，趁丙○○不及防備之際，由後座之宙○○強拉其所有之皮包一只（內有現金新台
        幣三千元【業經花用殆盡】、身分證、雨傘【以上物品業經領回】、手錶二
        支及金飾等物），得手後將之據為己有，旋騎乘前開機車逃逸。
（一七）九十年十二月十日十六時許，由辰○○騎乘由宙○○所提供之車號後三碼為
        六０八號之黑色重型機車搭載宙○○（起訴書誤載為由綽號「阿寶」之真實
        年籍不詳之成年男子騎乘由宙○○所提供之車號後三碼為六０八號之黑色重
        型機車），在台北市○○○路○段十五號前，趁丑○○不及防備之際，由後
        座之宙○○強拉其所有之皮包一只（內有現金新台幣二千元、中國信託商業
        銀行信用卡及郵局金融卡各一枚等物【現金業經花用殆盡，其餘物品均已丟
        棄】），得手後將之據為己有，旋騎乘前開機車逃逸。
（一八）九十年十二月十二日十二時十五分許，由綽號「阿寶」之真實年籍不詳之成
        年男子騎乘由宙○○所提供之車號後三碼為六０八號之黑色重型機車搭載宙
        ○○，在台北市○○街四九巷內，趁己○○○不及防備之際，由後座之宙○○強拉其頸上所戴之金項鍊一條（價值約新台幣一萬元），得手後將之據為
        己有，旋騎乘前開機車逃逸。
（一九）九十年十二月十二日十四時四十分許，由綽號「阿寶」之真實年籍不詳之成
        年男子騎乘由宙○○所提供之車號後三碼為六０八號之黑色重型機車搭載宙
        ○○，在台北市○○○路○段九巷口，趁卯○○不及防備之際，由後座之宙
        ○○強拉其所有之皮夾一只（內有現金新台幣八千元、身分證、金融卡二枚
        【現金業經花用殆盡，其餘物品均已丟棄】及會員卡七張【業已領回】等物
        ），得手後將之據為己有，旋騎乘前開機車逃逸。
（二０）宙○○復基於意圖為自己不法所有之概括犯意，於九十一年七月十八日十二
        時許，在桃園縣桃園市○○街二之一號前，以其所有之機車鑰匙竊得游慶文
        所有之車號ＲＤＯ－七六七號輕型機車【業已領回】，旋於同日十五時許，
        騎乘游慶文所失竊之前開機車，在桃園縣桃園市○○路九五六巷內，趁張雅
        惠不及防備之際，由宙○○強拉其所有之手提袋（內有ＧＶＣ牌行動電話一
        支【業已領回】、身分證、駕照、健保卡、萬泰銀行信用卡、土地銀行金融
        卡、現金新台幣三百元、中華電信ＩＣ卡及電話卡【業已領回】），得手後
        將之據為己有，旋將所騎乘之上開機車棄置於桃園縣桃園市○○路○段一一
        一巷一０六弄一八之二號後即逃逸；又於同日十七時，在桃園縣桃園市○○
        路二九一號前，見停放該處之戌○○所有之車號為ＳＬＵ－八八二號輕型機
        車【業已領回】之鑰匙未取下，遂持該鑰匙啟動機車引擎，竊得上開機車後
        供己騎用。嗣於九十一年七月十九日零時五十分許，騎乘戌○○所失竊之上
        開機車，行經桃園縣桃園市○○路二二一號之際，為警據報帶同張雅惠指認
        無訛而當場逮捕，並自其身上起獲機車鑰匙三支【其中一支為戌○○所有，
        業已領回，而另其所有供犯罪所用之機車鑰匙二支之保管字號為台灣桃園地
        方法院檢察署九十一年度保管字第三三六四號】及張雅惠所有之ＧＶＣ牌行
        動電話一支、中華電信ＩＣ卡及電話卡。
（二一）又宙○○承前意圖為自己不法所有之概括犯意及常業搶奪犯意，於九十一年
        八月十一日十一時許，在桃園市○○路與忠五路口，並與未○○（另由台灣
        桃園地方法院檢察署以九十二年度偵字第六四二七號偵查中）共同基於竊盜
及搶奪之犯意聯絡，由宙○○提供其所有之機車鑰匙一把，並由未○○持該
        鑰匙啟動停放於該處之陳美年所有之車號為ＬＥＰ－三九０號重型機車【業
        已領回】引擎，竊取該機車以供其二人騎用，旋由未○○以上開竊得機車搭
        載宙○○伺機行搶，於同日十一時三十分許，行經桃園市○○○街、力行路
        口，趁甲○○不備之際，由後座之宙○○強拉其所有之黃色皮包一只（內有
        現金新台幣九千六百元、信用卡二枚、提款卡三枚【均已領回】），得手後
        欲騎車離去之際，因甲○○大呼搶劫而由路人圍捕後交警處理。
（二二）九十一年八月十五日十九時五十分許，由宙○○騎乘車號後三碼為六０八號
        之黑色重型機車，在台北市○○區○○路四段十巷五十三號前，趁周錦治不
        及防備之際，強拉其所有之皮包一只（內有現金新台幣四千餘元、身分證、
        金融卡、行動電話二支【其中序號為000000000000000號之
        ＮＯＫＩＡ牌八二五０型行動電話業已領回，現金業經花用殆盡，其餘物品
        業已丟棄】），得手後將之據為己有，旋騎乘前開機車逃逸，並於九十一年
        八月十八日，在桃園市○○○街之朋友家中，將所搶得之前開序號為000
        000000000000號之ＮＯＫＩＡ牌八二五０型行動電話贈予不知
        情之曾麗華使用。嗣經警比對上開行動電話機具於遭搶後所使用之ＳＩＭ卡
        門號，而循線查獲上情。
（二三）宙○○承前意圖為自己不法所有之概括犯意，於九十一年八月二十五日十八
        時許，在台北市○○區○○街六六巷二號前，見陳蔡金葉所有價值約一萬元
        之車號ＦＶＱ－七八０號重型機車【業已領回】停放該處，宙○○竟基於意
        圖為自己不法之所有，以己有之機車鑰匙竊取上開機車，得手後供己代步用
        ，旋於同日二十一時許，騎乘陳蔡金葉所失竊之前開機車，在台北市○○區
        ○○街一七二巷口處，趁郭碧玲不及防備之際，出手強拉其所有之墨綠色皮
        包一只（內有紅黑色零錢包及黑色皮夾各一個、粉紅色眼鏡一副、現金新台
        幣一百九十一元、身分證一張、土地銀行信用卡及提款卡各一枚、健保卡一
        張、「乾隆皇帝日照空山」小說一本、化妝品二個、及內有門號00000
        00000號ＳＩＭ卡之序號為000000000000000號之黑色
    ＳＡＧＥＭ牌行動電話一支等物【均已領回】）得手後即駕車離去，嗣於同
        日二十一時五分許，行經台北市○○區○○街及汀州路交叉口之際，因疏於
        注意而與午○○所騎乘之車號ＣＧＶ－五七九號重型機車發生擦撞，致午○○所騎該車引擎蓋破損，宙○○為免暴露上開搶奪犯行，旋將所騎乘之上開
        機車丟棄路旁，並以路邊所拾得之木板攻擊欲與其理論之午○○（尚未成傷
        ）而繼續奔逃，然午○○仍自後沿台北市○○街追躡宙○○，且為圖路人伸
        出援手，乃沿路追趕並大聲呼喊搶劫，適為路過該處之壬○○聽聞而出手攔
        阻欲搭乘計程車逃離現場之宙○○，旋為警據報前往處理而查知上情，並在
        該計程車座椅下空隙內起獲前揭郭碧玲遭搶之上開皮包一只，並扣得其所有
        供犯罪所用之上開鑰匙及非供犯罪所用之木板各一支【保管字號為台灣台北
        地方法院檢察署九十一年度藍保管字第一八五二號】等物。
二、宙○○另於九十年九月間某日，在台北縣新莊市某便利商店門口，拾獲Ｅ○○所
    遺失之汽車駕駛執照一張，竟意圖為自己不法之所有，將該張駕駛執照予以侵占
    入己，復為求順利出售其所搶得之行動電話以牟利，乃基於變造汽車駕駛執照之
    犯意，於不詳時地，將其本人所有之照片換貼於Ｅ○○所有之上開汽車駕駛執照
    而變造之，旋另基於行使偽造汽車駕駛執照及行使偽造私文書之概括犯意，連續
    於如附表一所示之時間，前往Ｂ○○所經營之位於台北市○○區○○街集中市場
    新七四號之「采昇通訊行」，未經Ｅ○○之同意，分別持上開變造之汽車駕駛執
    照影本，先後多次佯以Ｅ○○之名義以每支一千至一千五百元不等之代價出售如
    附表所示之行動電話，並在手機讓渡書上之出售人欄及出售人簽名欄內接續偽造
    「Ｅ○○」之署押及指印（各手機讓渡書上偽造之署押詳如附表一所示），藉以
    表示係由Ｅ○○本人出售之意，復持上開偽造之手機讓渡書持交不知情之Ｂ○○
    而行使之，得款後供己花用，足以生損害於真正名義人Ｅ○○及監理機關對於駕
    駛執照核發之正確性。嗣因Ｂ○○將如附表一編號二所示之行動電話出售予不知
    情之李中卿，經警比對上開行動電話機具於遭搶後所使用之ＳＩＭ卡門號，而循
    線在台北市○○區○○街一四五之一號四樓查獲宙○○及辰○○，辰○○乃於有
    偵查權之警員發覺前開常業搶奪犯行前，自行申告上開常業搶奪行為而表明接受
    裁判之意，旋於九十年十二月十四日一時三十分許，經警帶同宙○○前往其位於
    台北市○○區○○街一四五之一號四樓之住處內，而當場查獲如附表二所示之物
    品。
三、案經被害人丁○○、庚○○、林易嫻、子○○、玄○○○、林秀春、酉○○、癸○○、戊○○、宇○○、亥○○、己○○○、卯○○、丙○○訴由台北市政府警
    察局萬華分局報請、被害人郭碧玲訴由台北市政府中正第二分局報請暨被害人地
    ○○○訴由台北市政府警察局移送台灣台北地方法院檢察署檢察官偵查起訴及移
    送併案審理。
    理  由
一、訊據被告宙○○就右揭犯罪事實除如事實欄一之（二一）所載之竊盜事實外均坦
    承不諱，然矢口否認有如事實欄一之（二一）所載之竊盜犯行，辯稱：其並未和
    另案被告未○○共同竊取該車云云；另被告辰○○就前開犯罪事實除如事實欄一
    之（一二）所載之常業強奪犯行外均自白不諱，惟矢口否認有如事實欄一之（一
    二）所載之常業搶奪犯行，辯稱：其並未與被告宙○○共同行搶云云。經查：
  （一）右揭犯罪事實，業據被害人丁○○、黃○○○、庚○○、Ｃ○○、林易嫻、
        子○○、玄○○○、林秀春、酉○○、癸○○、戊○○、Ｄ○○、宇○○、
        亥○○、地○○○、丙○○、Ｅ○○、丑○○、己○○○、卯○○、游慶文
        、張雅惠、戌○○、陳美年、甲○○、周錦治、陳蔡金葉、郭碧玲分別於警
        訊及乙○調查中陳明在卷，復經證人鄭志宏、Ｂ○○、吳文堯、胡展鳴、李
        中卿、曾麗華、午○○、壬○○分別於警訊及乙○調查中證述在卷，並有被
        害人癸○○、亥○○、地○○○、卯○○、游慶文、張雅惠、戌○○、陳美
        年、甲○○、周錦治、陳蔡金葉、郭碧玲所立具之贓物認領保管單附卷可稽
        ，復有車籍作業系統查詢認可資料、現場蒐證照片及台北市政府警察局萬華
        分局扣押物品目錄表在卷可參，另有機車鑰匙二支（保管字號為台灣桃園地
        方法院檢察署九十一年度保管字第三三六四號）及鑰匙一支（保管字號為台
        灣台北地方法院檢察署九十一年度藍保管字第一八五二號）扣案可資佐證。
  （二）被告宙○○雖否認如事實欄一之（二一）所載之竊盜犯行，辯稱：當日係由
        另案被告未○○一人行竊，而由其一人行搶云云。惟被告宙○○於乙○九十
        二年四月二十四日調查中供稱：「（問：有無在九十一年八月十一日和證人
        未○○一同騎機車在桃園市被警方追捕？）有，當時是未○○騎車載我，車
        子是他的，我並不知道他車子如何來，當時他告訴我是跟朋友借的，我和他
        被警方追捕，是因為我搶了人家東西，當時我是坐在未○○機車後座，然後
        從路人後面搶走皮包，當時未○○他不知道我要搶人家東西，是剛好載我經
        過被害人身邊，我就出手行搶，被害人被我搶走皮包之後他有喊搶劫，但是
        我們搶完皮包之後，在被害人身旁機車就倒下，因為當時我們有吸用毒品，
        搶完東西後，重心不穩車輛就倒下路旁，當時我們搶的被害人是今日在庭之
        甲○○，搶來東西當場就被警方查獲。」、「（問：當天未○○是否有向你
        借機車鑰匙？）有，當時他並沒有告訴我借機車鑰匙做什麼。」、「（問：
        桃園民安路與忠五路口離你搶奪地點何遠？）沒有多遠，大約有三公里左右
        。當天我本來機車到未○○住處去找他，他說要向我借機車鑰匙，然後我就
        把鑰匙借給他，他就叫我在他住處等，等一下他就騎車到租處載我。」等語
        ，雖與另案被告未○○於乙○同日調查中供稱：「（問：當天是否有向被告
        楊借用機車鑰匙？）有。因為我打算去偷車。但是我向被告楊借用鑰匙時我
        跟他說是要去找朋友，我向他借完鑰匙之後，有再和他碰面，我就騎我用鑰
        匙偷來的車載被告楊，我載他之後我們一起去找朋友，後來因為我騎贓車，
        並且車子有跌倒，但是我已經忘了車子如何倒下，因此而被警方查獲。」等
        語相符；然被告宙○○於乙○同日調查中自承當日係騎乘機車前往，而另案
        被告未○○於乙○該次調查中亦供稱：「（問：為何知道被告楊有機車鑰匙
        ？）我先問他是否有機車鑰匙。」等語，另案被告未○○自無竊取機車以搭
        載被告宙○○訪友之必要，參諸被告宙○○於途中自後座行搶之事實，足見
        其二人應係為免行搶事跡敗露而共謀竊取他人車輛代步，是被告宙○○所稱
        其並未參與竊盜及另案被告未○○並未參與行搶乙節，應均屬事後卸責之詞
        ，不足採信。
  （三）又被告辰○○雖否認如事實欄一之（一二）所載之常業搶奪犯行，辯稱：其
        並未與被告宙○○共同行搶云云。惟被告辰○○於乙○九十二年二月二十四
        日調查中供稱：「我本來在家，宙○○打電話給我，我從我家出發到新店，
        宙○○叫我載他回萬華，在騎到半路時，宙○○說要找他朋友，就順路騎到
        永和，宙○○說他朋友在永和附近，他就臨時行搶，我被他的動作嚇到，我
        有看到宙○○忽然手伸出去要搶被害人的皮包，我就嚇一跳，我喊說你在幹
        嘛？他搶完東西後就叫我快走快走，我就走了。」等語，雖與被告宙○○於
        乙○同日調查中供稱：「（問：你有無行搶這位被害人？）有，當時是辰○○騎車的，但是他不知道我要搶她，本來我們是去那地方找我朋友的，沒有
        找到我朋友，我搶完東西後有叫辰○○趕快走，當時他有看到我搶人家。」
        等語相符；然被告宙○○於九十一年一月二十三日警訊中供稱係與被告辰○○共同行搶，而其於警訊中所為之陳述，距事實發生之時較近，記憶當更為
        清晰，且甫經逮捕到案，較少權衡利害得失、受他人干預或相互勾串供詞，
        比之事後翻異之言，理應更為可採，是在無其他事證可證明其嗣後翻異之詞
        與事實更為相符時，自不得任意捨棄其初供不採；又被告宙○○於乙○九十
        二年二月二十四日調查中亦供稱：「我在辰○○車上時就曾經想要撲向被害
        人想要搶她皮包，但是沒有得手，當時辰○○車子的行向和被害人是同向，
        因為我的動作所以辰○○的龍頭沒有抓穩，我就下車快步追趕在前方的被害
        人把皮包抽走，後來辰○○的車子有轉向，他是在我拿到皮包後他才轉向，
        我是拿了皮包後看到辰○○叫他趕快走，他才轉向的。」等語，徵諸被害人
        Ｄ○○於乙○同日調查中證稱：「當時我是走著走著覺得後面有人，回過頭
        後，後面有上來一人要抱住我，我就蹲下去，他就順勢壓著我背搶走我皮包
        ，他就跑走了，我就回過頭看，有看到一個騎摩托車發動車輛，搶我皮包的
        人就跳上車後就騎車走了，我沒有注意到車子的顏色，搶我東西的嫌犯並沒
        有戴安全帽，所以我有看到他的臉。」、「（問：當時搶你的機車是在你前
        方或後方？）當時機車是在我被搶位置的後方。」、「（問：你回過頭看時
        ，是否機車是停在那裡？）不是，我看到的時候機車就已經在發動了，他何
        時發動我不清楚。」等語，足見被告辰○○就被告宙○○所為上開搶奪犯行
        尚難推諉不知。是被告辰○○上開所辯，要屬飾卸之詞，亦不足採。
  （四）另按刑法上之常業犯，並不以行為人無其他職業為要件，亦不以行為人以此
        為唯一之職業為必要，兼營他業或以他業為掩護均足當之，只要行為人有反
        覆從事某種行為，並以該項行為之所得供作日常生活給養所須，有此主觀之
        意思暨客觀之事實表現即為已足。觀諸被告宙○○及辰○○於乙○九十一年
        十二月十八日調查及九十二年六月十二日審理中供稱：「因為當時染上毒品
        沒有錢，我搶來的錢用來買毒品，我搶這些人錢的時候並沒有工作，施用毒
        品很靡爛，都待在家裡。」「（問：為何要行搶？）沒有錢但是又要想買毒
        品。」、「那時因為老婆要生產，而且剛好在行搶前被辭掉工作，搶來的錢
        都用來給太太看醫生還有買補品。」、「（問：為何要行搶？）沒有錢使用
        。」等語，其二人顯有以反覆上開搶奪行為，而以此所得供生活所需之主觀
        意思，復有客觀之事實表現，足證被告宙○○及辰○○確係恃此為營生並以
        之為常業。
    綜上所述，本件事證明確，渠等犯行均堪認定，應予依法論科。
二、核被告宙○○所為，係犯刑法第二百十六條、第二百十條之行使偽造私文書罪、
    第二百十六條、第二百十二條之行使變造汽車駕駛執照罪、第三百二十條第一項
    之竊盜罪、第三百二十七條之常業搶奪罪及第三百三十七條之侵占遺失物罪；另
    被告辰○○所為，則係犯刑法第三百二十七條之常業搶奪罪。又被告宙○○接續
    在手機讓渡書上出售人欄及出售人簽名欄內偽造署押及指印之行為，均係基於一
    個偽造文書犯意之決定，以達成其同一犯罪之各個舉動，均屬當次偽造行為之接
    續行為，而應僅論以一偽造文書罪。又被告宙○○於手機讓渡書上偽造署押之行
    為，均係偽造文書之階段行為，而其偽造私文書後復持以行使，其偽造私文書之
    低度行為，為行使之高度行為所吸收，均不另論罪。又被告宙○○變造汽車駕駛
    執照後持以行使，其變造汽車駕駛執照之低度行為，應為行使之高度行為所吸收
    ，不另論罪。又被告宙○○與被告辰○○間就上開事實欄一之（一）、（三）、
    （五）、（六）、（八）、（一０）、（一二）、（一三）、（一四）、（一五
    ）、（一七）所載之常業搶奪犯行，有犯意聯絡及行為分擔，均為共同正犯；另
    被告宙○○與綽號「阿寶」之真實年籍不詳之成年男子間就前開事實欄一之（二
    ）、（四）、（九）、（一一）、（一六）、（一八）、（一九）所載之常業搶
    奪犯行，有犯意聯絡及行為分擔，為共同正犯；又被告宙○○與另案被告未○○
    間就如事實欄一之（二一）所載之竊盜及常業搶奪犯行，亦有犯意聯絡及行為分
    擔，為共同正犯。公訴意旨誤認如事實欄一之（六）、（一四）、（一七）所載
    之常業搶奪犯行係由被告宙○○及綽號「阿寶」之真實年籍不詳之成年男子所犯
    ，並誤以為如事實欄一之（一六）所載之常業搶奪犯行係由被告宙○○及被告辰
    ○○所犯，均有未洽。又被告宙○○先後多次行使偽造私文書、行使變造汽車駕
    駛執照及竊盜犯行，均時間緊接，方法相同，各觸犯構成要件相同之罪名，顯均
    係基於概括之犯意而為之，均應依刑法第五十六條之規定論以一罪，並均依法加
    重其刑。又被告宙○○所犯上開各罪間，有方法、結果之牽連關係，應依刑法第
    五十五條規定從一重論以常業搶奪罪。公訴意旨雖未敘及被告宙○○所涉如事實
    欄一之（四）、（一二）、（二０）、（二一）、（二二）所載之常業搶奪及竊
    盜犯行，復未論及被告宙○○所涉如事實欄二所載之行使偽造私文書、行使變造
    汽車駕駛執照及侵占遺失物犯行，且未敘及被告辰○○所涉如事實欄一之（六）
    、（一二）、（一四）、（一七）所載之常業搶奪犯行，然此部分犯行與前開論
    罪科刑部分，分別有牽連犯之裁判上一罪及實質上一罪之關係，應為起訴效力所
    及，乙○自得併予審究。又依證人即查獲員警寅○○於乙○九十二年三月二十七
    日調查中證稱：「（問：當天你們有無懷疑辰○○及宙○○一起犯下機車搶劫案
    ？）賣手機的部分沒有查到辰○○犯案，我認為因為被害人都有講機車搶案都有
    兩位，所以依照我們的判斷共犯都有兩人以上。」等語，足見其於九十年十二月
    十四日查獲時就被告辰○○所涉上開常業搶奪犯行並未產生合理之懷疑，此與刑
    法第六十二條所謂發覺，必須對犯人之嫌疑有確切之根據得為合理之可疑者不符
    ；而被告辰○○於所犯上開常業搶奪犯行後，於有偵查權之警員發覺前開常業搶
    奪犯行前，自行申告前開常業搶奪行為，並隨同警員到案及接受審判，符合自首
    之規定，應依刑法第六十二條前段之規定，減輕其刑。爰審酌被告宙○○及辰○○正值壯年仍不思向上，竟多次共謀以機車作為交通工具行搶路人，並將搶得之
    財物變賣以牟利，嚴重破壞社會秩序，另被告宙○○變造他人證件持以假冒他人
    名義出售所搶得之物品，損害真正名義人之權益及監理機關對於駕駛執照核發之
    正確性，然於犯後均尚能坦承部分犯行，且犯罪所得財物部分業已返還被害人，
    及其品行、犯罪動機、目的、手段、行為次數、生活狀況、智識程度、犯罪所得
    之利益及所生之損害等一切情狀，分別量處如主文所示之刑。又被告宙○○及辰
    ○○所涉上開搶奪犯行分別多達二十三次及十一次，且行搶所得之財物均係供其
    生活所需，足見其二人顯有以犯搶奪罪為常業，爰依刑法第九十條第一項、第二
    項之規定，分別諭知被告宙○○及辰○○於刑之執行完畢或赦免後，各令入勞動
    場所強制工作三年及二年。
三、扣案之機車鑰匙二支（保管字號為台灣桃園地方法院檢察署九十一年度保管字第
    三三六四號）及鑰匙一支（保管字號為台灣台北地方法院檢察署九十一年度藍保
    管字第一八五二號），均係供犯竊盜罪所用之物，且為被告宙○○所有，業經其
    供明在卷，爰依刑法第三十八條第一項第二款之規定宣告沒收之；又變造之「Ｅ
    ○○」汽車駕駛執照上之照片一枚，係供犯罪所用之物，且為被告宙○○所有，
    亦經其供明在卷，爰應依刑法第三十八條第一項第二款之規定宣告沒收之；又如
    附表一所示偽造之「Ｅ○○」署押（含指印），不問是否屬於被告宙○○所有，
    均應依刑法第二百十九條規定宣告沒收之。又扣案之木板一支（保管字號為台灣
    台北地方法院檢察署九十一年度藍保管字第一八五二號），雖係被告宙○○所有
    之物，然無積極證據證明為供犯竊盜或搶奪罪所用之物，爰不另為沒收之諭知。
    另扣案機車鑰匙二支（保管字號為台灣桃園地方法院檢察署九十一年度保管字第
    三三六四號）、鑰匙一支（保管字號為台灣台北地方法院檢察署九十一年度藍保
    管字第一八五二號）、變造之「Ｅ○○」汽車駕駛執照上之照片一枚及如附表一
    所示偽造之「Ｅ○○」署押（含指印），核與被告辰○○所涉之常業搶奪犯行無
    關，自毋庸於其主文項下諭知沒收，附此敘明。
四、公訴意旨另以：被告宙○○與姓名年籍不詳綽號「阿寶」之成年男子，意圖為自
    己不法之所有，基於同前之搶奪常業犯意聯絡，先以黑色膠帶將預供搶奪之用之
    機車車牌黏貼覆蓋，致無從辨識車號藉以隱匿行蹤，並均頭戴安全帽，共同於：
    （一）九十年十月十五日晚間六時三十分許，推由該「阿寶」男子騎乘前揭由被
    告宙○○所提供之黑色重型機車，在台北市○○街六六巷七弄處，由乘坐後座之
    被告宙○○伺機搶得被害人Ａ○○所有之咖啡色皮夾一只（內有現金新台幣一千
    五百元、身分證、健保卡、花旗銀行、中國信託銀行信用卡各一只及郵局金融卡
    一只等物）得手；（二）同年十月二十日下午五時許，推由該「阿寶」男子騎乘
    前揭機車，在台北市○○街二四六巷二號前，由乘坐後座之被告宙○○伺機搶得
    直接扯斷搶得被害人巳○○○頸上所戴之項鍊一條得手；（三）同年十一月二十
    日晚間九時四十分許，推由該「阿寶」男子騎乘前揭機車，在台北市○○路○段
    三六四巷二五號，由乘坐後座之被告宙○○伺機搶得被害人申○○所有之黑色皮
    包一只（內有現金新台幣一萬一千元、匯豐銀行存款簿及提款卡及嵌有門號00
    00000000號通訊晶片，序號000000000000000號之手機
    一支等物）。因認被告宙○○上開行為另涉有刑法第三百二十七條之常業搶奪罪
    嫌。按犯罪事實應依證據認定之，無證據不得推定其犯罪事實。又不能證明被告
    犯罪者，應諭知無罪之判決，刑事訴訟法第一百五十四條、第三百零一條第一項
    分別定有明文。又被害人所述被害情形如無瑕疵可指，而就其他方面調查又與事
    實相符，其供述始足據為判決之基礎；且告訴人之告訴，係以使被告受刑事訴追
    為目的，是其陳述是否與事實相符，仍應調查其他證據以資審認（最高法院三十
    二年上字第六五七號、五十二年台上字第一三００號判例參照）。又事實之認定
    ，應憑證據，如未能發現相當證據，或證據不足以證明，自不能以推測或擬制之
    方法，為裁判基礎（最高法院四十年台上字第八六號判例參照）。另認定犯罪事
    實所憑之證據，雖不以直接證據為限，間接證據亦包括在內；然而無論直接或間
    接證據，其為訴訟上之證明，須於通常一般之人不致有所懷疑，而得確信其為真
    實之程度者，始得據為有罪之認定，倘其證明尚未達到此一程度，而有合理之懷
    疑存在時，即無從為有罪之認定，亦有最高法院七十六年台上字第四九八六號判
    例可資參照。公訴意旨認被告宙○○就上開行為涉有刑法第三百二十七條之常業
    搶奪犯行，無非係以：右揭犯罪事實，業經被告宙○○於警訊中供明在卷，復經
    被害人Ａ○○、巳○○○及申○○於警訊中證述在卷為其主要論據。訊據被告宙
    ○○於乙○審理中堅詞否認涉有此部分之常業搶奪犯行，辯稱：其並未行搶上開
    被害人等語。經查：被害人Ａ○○雖於九十一年二月七日警訊中證稱：「經我指
    認後，騎機車者我不確定是相片中的宙○○，但是，相片中辰○○因坐在機車後
    座所以他的體型與搶我的歹徒相似，但五官因他帶全罩式安全帽所以不確定。」
    等語，而被害人巳○○○於九十一年二月六日警訊中亦證稱：「是他們二人無誤
    ，其中照片中之辰○○是坐在機車後座動手拉我項鍊之男子無誤，照片中之男子
    宙○○是坐機車前座騎乘機車之男子無誤。」等語，另被害人申○○於九十年十
    二月十四日警訊中則證稱：「因當時是夜間，再加上他們頭戴安全帽又從後面來
    搶我包包，我根本來不及認清他們的長相。」等語；然證人Ａ○○於乙○九十二
    年四月二十四日調查中證稱：「（問：後來警方如何通知你指認嫌犯？）有拿照
    片讓我指認。」、「（問：是否有印象是在庭之被告行搶？）當時下雨，我有拿
    傘，對方有穿雨衣並且戴全罩式安全帽，所以我並沒有印象，但是我只能說搶我
    的人比騎車的人稍微壯一點。」、「（問：為何在警訊中指認相片中之辰○○是
    後座的人？）當時警察是拿這兩張照片詢問我是誰搶我的，其實這兩張照片我都
    不能確定是否為搶我的人，只是如果要從兩張照片指認，我只能說第二張照片的
    臉型比較像，而且警方有告訴我，他們二人當時已經承認。」等語，又證人巳○○○於乙○九十二年二月十日調查中證稱：「（問：後來有無到警局指認嫌犯？
    ）是警察局通知我去，但是沒有看到嫌犯，只有給我指認照片。」、「（問：在
    場被告是否有行搶你？）我確定宙○○沒有，因為嫌犯個子比較矮，前座那位我
    沒有看到人，所以無法確定。」等語，另證人申○○於乙○同日調查中亦證稱：
    「（問：有無看到是幾人行搶你？）兩人，兩人坐在同一部在機車上，是後座的
    人搶的，我和他們拉扯一段時間才被他們搶走皮包，搶我的人後面的人臉型比較
    長，前面的人臉型比較圓。」、「（問：在場被告是否行搶你的？）我記得不是
    很清楚。」等語，自難僅以被害人Ａ○○、巳○○○及申○○於警訊中之上開證
    詞遽認被告宙○○確涉有上開常業搶奪犯行，是被告宙○○所涉上開常業搶奪犯
    行，尚屬無從證明。此外，復查無其他積極證據足認被告宙○○確有為前開常業
    搶奪犯行，本應就此部分犯行為無罪之諭知，惟公訴意旨認此部分常業搶奪犯行
    與前揭論罪科刑部分，有實質上一罪關係，爰均不另為無罪之諭知。
五、又公訴意旨另以：被告宙○○現無業，因缺錢花用，竟與亦無業之被告辰○○二
    人，意圖為自己不法之所有，並基於以搶奪為常業之犯意聯絡，先以黑色膠帶將
    預供搶奪之用之機車車牌黏貼覆蓋，致無從辨識車號藉以隱匿行蹤，並均頭戴安
    全帽，共同於：（一）九十年八月十二日晚間十一時五十分許，推由被告辰○○
    騎乘由被告宙○○所提供之不詳車號（後三碼為六０八號）黑色重型機車，在臺
    北市○○街一八五巷十五號，由乘坐後座之被告宙○○伺機搶得告訴人丁○○所
    有之黑色皮包一只（內有現金新台幣八千元、寶島銀行信用卡、誠泰銀行、台北
    市銀行、第九信用合作社提款卡、健保卡、身分證各一只及臺北農產公司面額二
    千元點券一紙等物）得手，並因強行搶奪致告訴人丁○○跌倒拖行，受有擦傷之
    傷害；（二）同年十一月十六日晚間九時許，推由被告辰○○騎乘前揭車號ＷＥ
    Ｑ－六七七號之輕型機車，在台北市○○街二八四號前，由乘坐後座之被告宙○○搶得告訴人癸○○所有之皮包一只（內有現金新台幣三千元、黑色鑰匙包、紅
色折疊陽傘、化妝包、名片包、印章、名片、青山西服ＶＩＰ卡、新采紘影視有
    限公司會員卡、Ｂ＆Ｑ出入證、古典玫瑰園卡、藍色長型皮夾、華南銀行、聯邦
    商業銀行、誠泰銀行金融卡、花旗銀行、華僑銀行、中國信託商業銀行、誠泰銀
    行、遠東銀行、臺新銀行、中國商業銀行、匯豐銀行、華信銀行信用卡、ＳＯＧ
    Ｏ百貨公司、力霸百貨公司簽帳卡、汽機車駕照、健保卡、身分證各一只及序號
    為000000000000000號之ＳＡＭＳＵＮＧ牌Ａ二八八型號行動電
    話一支等物）得手，並於搶得皮包過程中，強行拖行告訴人癸○○致其受有擦傷
    之傷害；（三）同年十一月二十三日下午二時四十五分許，推由被告辰○○騎乘
    前揭由被告宙○○所提供之重型機車，在台北縣中和市○○路四四巷口處，由乘
    坐後座之被告宙○○伺機搶得宇○○所有之皮包一只（內有現金新台幣三千六百
    元、身分證、健保卡、郵局提款卡、玉山銀行提款卡各一只、中和農會智光分行
    00000000號面額新台幣五十萬元之定存單、郵政儲金定期存單0000
    0000號面額新台幣三十萬元之定存單各一紙、寶島銀行存摺一本、日盛證券
    集保存摺二本、印章三枚、及序號為000000000000000號之行動
    電話一支等物）得手，並於搶得皮包過程中，拖行告訴人宇○○致其受有兩腳膝
    蓋開放性挫傷、左肩韌帶拉傷等傷害。因認被告宙○○及辰○○就上開行為另涉
    有刑法第二百七十七條第一項之傷害罪嫌。按告訴乃論之罪，告訴人於第一審辯
    論終結前得撤回其告訴；又告訴經撤回者，應諭知不受理之判決；又不受理之判
    決，得不經言詞辯論為之，刑事訴訟法第二百三十八條第一項、第三百零三條第
    三款及第三百零七條分別定有明文。查本件告訴人丁○○、癸○○、宇○○告訴
    被告宙○○、辰○○傷害案件，起訴書認被告宙○○及辰○○係犯刑法第二百七
    十七條第一項之傷害罪，依同法第二百八十七條前段之規定，須告訴乃論。茲據
    告訴人丁○○、癸○○及宇○○分別於九十二年一月二十一日及九十二年一月二
    十二日當庭撤回其告訴，此有該次筆錄附卷可稽，依照上開說明，本應就此部分
    傷害犯行分別為不受理之諭知，惟公訴意旨認此部分傷害犯行與前揭論罪科刑部
    分，有牽連犯之裁判上一罪關係，爰均不另為不受理之諭知。
六、又台灣台北地方法院檢察署九十一年度偵字第二三一八七號移送併辦意旨另以：
    被告宙○○與另案被告辛○○（業經乙○八十九年度訴字第一五四三號判決判處
    有期徒刑二年十月確定）共同基於意圖為自己不法所有之犯意聯絡，於八十九年
    八月十一日二十時許，由另案被告辛○○駕駛車牌號碼不詳之重型機車後載被告
    宙○○，並攜帶客觀上具有危險性可作為凶器使用之螺絲起子，在台北市○○街
    二二二巷六號前，自後方搶奪被害人天○○○之皮包一只（內有新台幣十五萬元
    、身分證一紙及鑽戒一枚），得手後逃逸，並將所得財物朋分花用。因認被告宙
    ○○此部分行為另涉有刑法第三百二十六條第一項之加重搶奪罪嫌。按犯罪事實
    應依證據認定之，無證據不得推定其犯罪事實。又不能證明被告犯罪者，應諭知
    無罪之判決，刑事訴訟法第一百五十四條、第三百零一條第一項分別定有明文。
    又被害人所述被害情形如無瑕疵可指，而就其他方面調查又與事實相符，其供述
    始足據為判決之基礎；且告訴人之告訴，係以使被告受刑事訴追為目的，是其陳
    述是否與事實相符，仍應調查其他證據以資審認（最高法院三十二年上字第六五
    七號、五十二年台上字第一三００號判例參照）。又事實之認定，應憑證據，如
    未能發現相當證據，或證據不足以證明，自不能以推測或擬制之方法，為裁判基
    礎（最高法院四十年台上字第八六號判例參照）。另認定犯罪事實所憑之證據，
    雖不以直接證據為限，間接證據亦包括在內；然而無論直接或間接證據，其為訴
    訟上之證明，須於通常一般之人不致有所懷疑，而得確信其為真實之程度者，始
    得據為有罪之認定，倘其證明尚未達到此一程度，而有合理之懷疑存在時，即無
    從為有罪之認定，亦有最高法院七十六年台上字第四九八六號判例可資參照。又
    共同被告不利於己之陳述，固得採為其他共同被告犯罪之證據，惟此項不利之陳
    述，須無瑕疵可指，而就其他方面調查，又與事實相符，始得採為其他共同被告
    犯罪事實之認定，最高法院四十六年台上字第四一九號著有判例可資參照。公訴
    意旨認被告宙○○涉有上開加重搶奪犯行，無非係以：右揭犯罪事實，業據同案
    被告辛○○於警訊及偵查中供承在卷，復經被害人天○○○於警訊中證述在卷為
    其主要論據。訊據被告宙○○堅詞否認有何上開加重搶奪犯行，辯稱：其未與辛○○共同行搶等語。經查：上開加重搶奪犯行，均係由被告宙○○及另案被告辛○○共同為之，雖經另案被告辛○○於警訊及偵查中供述在卷，然為被告宙○○
    否認在卷；而被害人天○○○於警訊中並未指認嫌犯，且於乙○八十九年度訴字
    第一五四三號案件審理中亦稱並未見過嫌犯正面，復於乙○九十二年二月十日調
    查中證稱：「（問：後來警方有無通知你到警局指認嫌犯？）沒有，也沒有給我
    指認照片。」、「（問：後來這案子有無通知你去開庭？）有，當時法官問我時
    ，我說我沒有看到那個人。」、「（問：在場的被告宙○○你有無印象？）我當
    時只有看到嫌犯的背後，所以並沒有看到嫌犯的臉。」等語，此有各該筆錄可稽
    ，自難僅憑其上開證言遽認被告宙○○涉有上開加重搶奪之犯行；參諸另案被告
    辛○○於乙○九十二年三月二十七日調查中證稱：「（問：是否八十九年八月十
    一日這一次是由你與宙○○一起行搶？）根本這件不是我做的，因為被害人所講
    的金額從頭到尾跟我們搶的不一樣。」、「（問：為何在前案審理中有承認？）
    因為我只記得我有跟宙○○一起犯過案，但是無法確定是哪一件，可是他們叫我
    一定要供出案子來，所以我就認了這一件，所以這件不是我做的，宙○○也沒有
    參與這件搶案。」等語，是另案被告辛○○就被告宙○○涉有上開加重搶奪犯行
    所為相關陳述之真實性，即屬可疑。另依卷內現有事證，亦無其他人證或事證足
    證被告宙○○與另案被告辛○○間就前開加重搶奪犯行有何犯意聯絡及行為分擔
    ，自難僅以另案被告辛○○片面之指述逕認被告宙○○涉有上開之加重搶奪犯行
    ，是移送併辦意旨認被告宙○○涉有上開加重搶奪犯行，尚屬無從證明，揆諸前
    揭之說明，本應就此部分犯行為無罪之諭知，則該併辦部分自不生審判不可分之
    關係，是本件起訴之效力即不及於該移送併辦部分，且該併辦部分亦未據起訴，
    乙○自不得併予審究，應退由原檢察官另行依法處理。
據上論斷，應依刑事訴訟法第二百九十九條第一項前段，刑法第二十八條、第三百二
十七條、第二百十六條、第二百十條、第二百十二條、第三百二十條第一項、第三百
三十七條、第五十五條、第六十二條前段、第九十條第一項、第二項、第三十八條第
一項第二款、第二百十九條，罰金罰鍰提高標準條例第一條前段，判決如主文。
本案經檢察官呂建興到庭執行職務。
中    華    民    國      九十二      年      六      月      三十      日
                                      臺灣臺北地方法院刑事第九庭
                                            法  官  黃 雅 君
右正本證明與原本無異。
如不服本判決，應於判決送達後十日內向乙○提出上訴狀。
                                            書記官  黃 炎 煌
中      華      民      國      九十二      年      七     月     十    日
附錄本案論罪科刑法條：
刑法第二百十條、第二百十二條、第二百十六條、第三百二十條第一項、第三百二十
七條、第三百三十七條
中華民國刑法第二百十條
 (偽造變造私文書罪)
偽造、變造私文書，足以生損害於公眾或他人者，處五年以下有期徒刑。
中華民國刑法第二百十二條
 (偽造變造特種文書罪)
偽造、變造護照、旅券、免許證、特許證及關於品行、能力服務或其他相
類之證書、介紹書，足以生損害於公眾或他人者，處一年以下有期徒刑、
拘役或三百元以下罰金。
中華民國刑法第二百一十六條
 (行使偽造變造或登載不實之文書罪)
行使第二百十條至第二百十五條之文書者，依偽造、變造文書或登載不實
事項或使登載不實事項之規定處斷。
中華民國刑法第三百二十條
 (普通竊盜罪、竊佔罪)
意圖為自己或第三人不法之所有，而竊取他人之動產者，為竊盜罪，處五
年以下有期徒刑、拘役或五百元以下罰金。
意圖為自己或第三人不法之利益，而竊佔他人之不動產者，依前項之規定
處斷。
前二項之未遂犯罰之。
中華民國刑法第三百二十七條
 (常業搶奪罪)
以犯第三百二十五條第一項之罪為常業者，處三年以上十年以下有期徒刑
。
中華民國刑法第三百三十七條
 (侵占遺失物罪)
意圖為自己或第三人不法之所有，而侵占遺失物、漂流物或其他離本人所
持有之物者，處五百元以下罰金。
附表一：
編號  犯罪時間    出    售    物    品               偽造之署押
一    90.10.28   序號為0000000000000    「Ｅ○○」之署押二枚
                 八七號之國際牌ＧＤ九二型行動電話    及指印一枚
                 一支
二    90.10.30   序號為0000000000000    「Ｅ○○」之署押二枚
                 七二號之國際牌ＧＤ九０型行動電話    及指印一枚
                 一支
三    90.11.02   序號為0000000000000    「Ｅ○○」之署押二枚
                 三二號之摩托羅拉牌七六八九型行動    及指印一枚
                 電話一支
四    90.11.07   序號為0000000000000    「Ｅ○○」之署押二枚
                 三八號之摩托羅拉牌Ｖ八０八八型行    及指印一枚
                 動電話一支
附表二：
一、序號為000000000000000號之摩托羅拉牌ＣＤ九三八型手機一支
二、序號為000000000000000號之摩托羅拉牌ＣＤ九二八型手機一支
三、門號0000000000號之ＳＩＭ卡一枚
四、門號0000000000號之ＳＩＭ卡一枚
五、癸○○之海霆公司名片
六、青山西服ＶＩＰ卡（卡號：Ｓ0000000號）
七、Ｂ＆Ｑ出入證（卡號：0000000000000號）
八、新采紘影視有限公司會員卡（卡號：００七三七八號）
九、古典玫瑰園貴賓卡（卡號：Ａ九九五六九五號）
一０、來來百貨公司貴賓卡（卡號：00000000號）
一一、東方美髮精品百貨批發ＶＩＰ卡（卡號：八八四四六九號）
一二、八八九電視購物會員卡（卡號：０九二七八號）
一三、美華泰批發卡（卡號：00000000號）
一四、ＳＯＦＡＢＯＯＫ會員卡（卡號：三０三九０號）
一五、派地音樂流行廣場會員卡（卡號：０六七九七九號）
一六、台新精品ＶＩＰ卡（卡號：ＡＣ０七九七六號）


司法院資訊處製作；財團法人民間司法改革基金會備份。
